【裁判字號】    94,訴,3979
【裁判日期】    951017
【裁判案由】    損害賠償
【裁判全文】
臺灣臺北地方法院民事判決              94年度訴字第3979號
原      告  乙○○
訴訟代理人  許俊仁律師
複代理人    周俊智律師
被      告  甲○○
訴訟代理人  彭國能律師
複代理人    丁○○
            丙○○
上列當事人間請求損害賠償事件，本院於95年9月28日言詞辯論
終結，判決如下：
    主  文
被告應給付原告新台幣壹佰貳拾參萬捌仟捌佰零捌元，及自民國
九十四年八月十七日起至清償日止，按年息百分之五計算之利息
。
原告其餘之訴駁回。
訴訟費用由被告負擔百分之三十，餘由原告負擔。
本判決第一項於原告以新台幣肆拾參萬元為被告供擔保後得假執
行，但被告如以新台幣壹佰貳拾參萬捌仟捌佰零捌元為原告預供
擔保，得免為假執行。
原告其餘假執行之聲請駁回。
   事實及理由
一、程序方面：按訴狀送達後，原告不得將原訴變更或追加他訴
    ，但擴張應受判決事項之聲明者，不在此限，民事訴訟法第
    255條第1項第3款定有明文。本件原告原起訴請求之利息為
    自起訴狀繕本送達翌日起至清償日止，按年息5％計算之利
    息。嗣擴張聲明為請求自93年8月10日起至清償日止，按年
    息5％計算之利息。（見原告所提出言詞辯論意旨狀，本院
    卷二第84頁），核係屬擴張應受判決事項之聲明，依上開規
    定，應予准許，合先敘明。
二、原告起訴主張：
（一）門牌號碼為台北縣新店市○○街23巷1號3樓建物及其座落
      台北縣新店市○○段946地號土地，權利範圍50分之1，原
      為原告所有，而被告為原告配偶，竟於民國93年8月間，
      原告因病住院時，未經同意將上揭原告所有之房地以新台
      幣（下同）450萬元之售價，出售予訴外人戊○○，致原
      告受有上揭售價之損失，而本件系爭房地於93年8月10 日
      所有權移轉登記予第三人戊○○，故損害發生時為93年8
      月10日，則原告請求自93年8月10日起算之利息。原告雖
      屢催請被告返還上揭房地價金，惟被告均拒不履行，為此
      依侵權行為及不當得利規定，請求被告給付出售房地所得
      之價金450萬元，以賠償原告損失及不當得利之返還。故
      爰依法提起本件訴訟。
（二）原告並未授權被告出售系爭房地：原告於93年4月中風，
      豈能於中風病發僅一個月，手腳猶不能依自我意識控制行
      動之情況下，簽立系爭授權書所載如此清楚端正之簽名，
      被告辯稱原告出具授權書，同意授權其出售房地，與事實
      不符，而被告存款將近百萬元，尚有其他不動產，豈會無
      力支付房屋貸款利息，尚須另籌措住院醫療費用？由此更
      彰顯被告辯稱原告考慮家中經濟困難，而同意出具授權書
      出售房地云云，確非事實。另僅憑印鑑證明之申請，不足
      證係為授權辦理房地出售事宜，否則被告何以未於系爭授
      權書上蓋用此印鑑證明之印鑑，反而偽造原告之簽名，且
      依95年5月13日印鑑登記證明申請書之記載，原告本人尚
      不會簽名，以指印代替，則何以同月25日可於授權書簽立
      如此清楚端正之簽名？是系爭授權書簽名，非原告所為，
      原告未授權出售系爭房地。
（三）被告不得主張抵銷：
    1.過戶相關規費部份：被告主張本件房地買賣所支付相關費
      用等，因係原告授權所為，故本於委任關係規定，主張抵
      銷云云，惟原告否認有授權被告出售系爭房地，與被告間
      當無委任出售房地之關係，而其未經同意出售原告房地所
      生費用之損失，本應由被告負賠償之責，豈有要求原告負
      擔之理。故其所謂本於委任關係之抵銷，誠屬無理。
    2.代墊支出費用部份：被告主張就原告個人住院醫療費用、
      看護費、復建費、行動電話費、信用卡費、健保費等，均
      係原告個人本應負擔之金額，其本於委任關係依民法第54
      6條之規定，主張抵銷云云。惟原告否認與被告有委任關
      係，被告為原告支付住院醫療費用等，係依民法第1116條
      之1夫妻互負扶養義務之規定，履行扶養義務之支出，故
      被告依民法第546條委任關係主張抵銷，顯與法不合。且
      被告應已領取保險金，不得再請求扣抵。
    3.消費借貸105萬元部份：查資金往來原因，並不只借款一
      端，無從僅據支票存根證明原告有向被告借款。況系爭
      105萬元投資，乃夫妻共同協商討論而為之家庭理財投資
      ，並非原告向被告借款投資，故被告本於民法第478條消
      費借貸關係清償借款而抵銷，顯屬無據。
    4.家庭生活費用部份：被告主張家庭費用、子女教育費等均
      為其一人負擔，原告未負擔家庭費用，並非事實。若原告
      全未負擔家計，依被告任職於郵局之薪資，於其自稱每月
      應支出117,430元之家庭生活費之情況下，焉有可能仍有
      至少將近百萬元現金存款？並獨資購買其現居住之房地一
      戶？故其稱原告全未負擔家計，應共同負擔而抵銷，誠屬
      無據。況依被告所提收據影本等，不足以證明被告支出5,
      200,000元。如無繳交10年10個月保費之証據，且子女大
      學學費、高三學費及房租等費用又焉支付10年10個月，足
      證被告主張浮濫不實。且原告自90年起即已失業，已無經
      濟能力，依民法第1003條之1規定，無由要求原告負擔。
    5.子女教育費部份：原告自民國90年起即已失業，現更因中
      風，言語行動均不便，而更無經濟能力，依民法1003條之
      1規定，實無由要求原告分擔被告所列家庭生活費及子女
      教育費等費用之支出，故被告主張上揭費用分擔而抵銷，
      當屬無據。況依被告所提附表四及收據，不足以證明被告
      支出1,056,245元，而應由原告負擔其半數528,123元，且
      己○○大學學費已計於附表三第14項，於附表四第8項又
      重複計算，顯不足採。
    6.教育費用（預算）部分：無任何支出憑證，不足採信。被
      告尚未支付，對原告當無任何請求權，況與民法第334條
      有關抵銷債務需屆清償期之規定不符。
    7. 實際已發生之家庭必要開銷：無任何支付憑證，不足採
       信。原告已無經濟能力，依民法第1003條之1規定，無由
       要求原告負擔。
    8. 生活所需費用部分：依民法第1116條之1及第1117條規定
       ，被告應扶養原告，無要求原告負擔生活所需費用。
    綜上，被告雖提附表一至附表七等金額附卷主張抵銷云云，
    惟或無支付憑證、或未屆清償期、或應由被告負扶養義務及
    家庭生活費用等，被告主張抵銷債務，應不足採。
（四）聲明：1.被告應給付原告新台幣450萬元，及自自93年8月
      10日起至清償日支起至清償日止，按年息5％計算之利息
      。2.願供擔保請准宣告假執行。
三、被告則以：
（一）原告確授權被告出售系爭房地：本件原告確曾委任被告代
      為處理系爭不動產出售事宜，並因相關證件齊備，是能順
      利辦理過戶移轉手續並取得買賣價款，至所販售之款項分
      別用以支付相關房地過戶稅費、仲介費、代書費、清償銀
      行房貸、被告墊付房貸本息、被告醫療支出、先前之借款
      等，此均有相關憑證足以證明，原告雖對於授權書上簽名
      之真偽加以否認，然查即連辦理不動產過戶必備之印鑑證
      明，亦係原告親至戶政事務所辦理，何能逕予否認。
（二）被告得主張抵銷：
    1.辦理過戶相關規費部份：就本土地買賣事件所支付之相關
      房地過戶稅費95,522元（92,000＋255＋3,267＝95,522）
      、仲介費180,000元、代書費1,000元、費用分攤3,267元
      ，清償銀行房貸849,302元、被告墊付房貸本息57,782元
      等，此部分係經原告授權所為，本於委任關係，被告自得
      因處理委任事務，支出之必要費用共計1,183,606元，委
      任人應償還之規定，主張扣除。
    2.代墊支出費用部份：就原告個人自93年4月5日至93年5月
      1日耕莘醫院住院期間醫療費用51,282元、匯安老人養護
      中心費用25,000元、弘道老人養護中心費用71,133元、
      行動電話費及信用卡費12,316元、景文聯合診所、耕莘醫
      院門診復建費用12,450元、健保費（93年4月至94年6月）
      4,228元等，均係原告個人本應負擔之金額共計176,409
      元，此部分既經被告代墊支出，且係為原告之利益所為支
      出，自得本於委任關係，主張扣除176,409元。
    3.消費借貸105萬元部份：就原告先前進行投資所為之105萬
      元投資借款，本於民法第478條消費借貸關係請求清償借
      款。原告前於87年5月20日向被告借款56萬元，另於87年
      10月9日向原告借款49萬元以作為投資使用，惟上開105萬
      元之投資借款，原告迄今仍未返還被告，被告主張於應返
      還原告之金額中，扣抵此105萬元之投資借款金額。
    4.家庭生活費用部份：原告自74年9月至82年7月，90年7月
      至94年4月，共計10年10個月期間，未曾支付過家庭生活
      費用，此期間原告係有經濟能力，但並未負擔家庭生活費
      用，原告每月應分擔家庭生活費用以20,000元計，應扣抵
      此等由原告應負擔家庭生活費2,600,000元（20000×（10
      ×12＋10）＝2,600,000）。
    5.子女教育費部份：本於民法第1003條之1家庭生活費用除
      法律或契約另有約定外，由夫妻各依其經濟能力、家事勞
      動或其他情事分擔之，此費用本應由擔任父母之原告及被
      告共同負擔，原、被告之子己○○、庚○○之教育費合計
      1,056,245元，應由原告負擔其半數528,123元，被告主張
      於應返還原告之金額中，主張扣抵528,123元。
    6.子女教育費用（預算）部分：自94年至100年，預估子女
      教育費用共約2,304,000元，原告應負擔二分之一1,152,
      000元，被告主張扣抵。
    7.實際已發生之家庭必要開銷：計算期間自74年9月至82年7
      月，及90年7月至94年4月，共計10年10月，總金額577,64
      9元，原告應負擔二分之一288,824元，被告主張扣抵。
    8.生活所需費用：從93年4月至95年3月，其共計1年11月，
      原告理應共同支付生活所需費用，但因在這期間未曾返回
      台北家中，且無任何經濟收入，使得全家支出無法單獨全
      由被告以每月55,000元來支付，原告應支付共同生活所需
      費用，以每人每個月5萬元計算，共1,150,000元，被告主
      張扣抵。
    9.綜上，系爭新台幣450萬元之房地買賣價款，經扣除房地
      買賣過戶相關稅費、仲介費、代書費、清償銀行貸款本息
      、原告住院醫療費用、看護費、復建費、原告個人行動電
      話費、信用卡費、健保費，並扣除原告向被告之借款、應
      負擔家庭生活費、子女教育費，尚有不足額，故被告現對
      原告並無還款義務，原告主張被告應返還新台幣450萬元
      之房地買賣價款，顯無理由。
（三）聲明：1.原告之訴暨假執行之聲請均駁回。2.如受不利判
      決，願供擔保請准免予假執行。
三、不爭執之事項：
（一）原告與被告為夫妻。
（二）原告原為坐落台北縣新店市○○段946地號土地，權利範
      圍50/1，及其上門牌號碼台北縣新店市○○街23巷1號3樓
      房屋之原所有人（下稱系爭不動產）。
（三）系爭不動產由被告與訴外人戊○○簽訂買賣契約書，買賣
      價金450萬元，於93年8月10日移轉登記予戊○○。
四、本件爭點及本院之判斷；
（一）原告是否有授權被告出賣系爭不動產？
      被告辯稱系爭不動產係經原告同意授權出售，並提出授權
      書一紙為憑（見本院卷一第19頁，下稱系爭授權書）；原
      告則否認授權同意出售系爭不動產，並主張系爭授權書非
      其簽名等語。按申請土地登記，於登記義務人依土地登記
      印鑑設置及使用作業點於土地所在地之登記機關設置土地
      登記印鑑者，當事人得免親自當場，土地登記規則第41條
      第6款定有明文。經查：原告雖否認被告所提出之授權書
      為其簽名，而經本院於原告到庭時命原告簽名，以肉眼觀
      之並無法確定是否為同一人所簽，審酌原告前因中風疾病
      ，其書寫文字時已呈歪斜扭曲，是已無法從原告簽名是否
      相同而判斷系爭授權書是否偽造。次查，依系爭不動產買
      賣契約書記載，系爭不動產買賣契約書簽定之日期為93年
      6 月（見本院卷一第162頁反面）；而原告於93年5月13日
      曾至台北縣新店市戶政事務所申請印鑑證明，此有原告之
      印鑑證明（見本院卷一第20頁）及印鑑登記證明申請書（
      見本院卷二第73頁）在卷可稽，原告對於上開印鑑登記證
      明申請書上有其指印並不爭執（見本院95年8月17日言詞
      辯論筆錄），足認上開印鑑證明係原告親自申請，原告雖
      稱有印鑑證明不足以證明其有同意出售系爭不動產，惟查
      ，原告申請印鑑證明之時間，與系爭不動產出售之時間相
      近，且依上述，申請土地登記得以提出印鑑證明免親自到
      場，而原告亦未說明何以於93年5月間申請上開印鑑證明
      ，是被告辯稱上開印鑑證明由原告親自申請，並授權同意
      出售系爭不動產，應可採信。按稱委任者，謂當事人約定
      ，一方委託他方處理事務，他方允為處理之契約，民法第
      528條定有明文，本件原告授權被告出售系爭不動產，被
      告允為處理，依上開之規定，應屬委任契約之法律關係無
      訛，原告否認兩造間曾有委任關係存在，應不足採。
（二）原告依侵權行為之法律關係請求被告賠償損害有無理由？
      按因故意或過失，不法侵害他人之權利者，負損害賠償責
      任。故意以背於善良風俗之方法，加損害於他人者亦同。
      民法第184條第1項定有明文。是侵權行為之成立，以不法
      侵害他人權利為要件。經查，二造間成立委任關係已如前
      述，則被告出售系爭不動產顯係基於委任關係，並非不法
      ，從而，原告依據侵權行為之法律關係請求被告賠償損害
      應認為無理由。
（三）原告依不當得利之法律關係，請求被告返還不當得利，有
      無理由？
      按委任契約依民法第549條第一項規定，當事人之任何一
      方既得隨時終止，則當事人為終止之意思表示時，不論其
      所持理由為何，均應發生終止之效力。最高法院85年度台
      上字第1864號裁判參照；又按契約經當事人終止後，當事
      人間之契約關係應向將來失去其效力，如當事人之一方因
      終止契約而受有損害，而另一方當事人因此受有利益者，
      此項利益與所受損害間即有相當因果關係，核與民法第17
      9條後段所定之情形相當，因此，受有損害之一方當事人
      自得本於不當得利之法律關係，請求受有利益之另一方當
      事人返還不當得利及不當得利為金錢時之利息，最高法院
      88年度台上字第2970號裁判參照。經查，本件原告雖否認
      二造有委任關係，惟本院認二造間有委任關係已如前述，
      茲審酌本件被告受委任之事務系出賣系爭不動產，今系爭
      不動產移轉登記，並由被告收取價金，原告起訴請求被告
      返還系爭不動產出售之價金，應可認原告於提起本件訴訟
      時有為終止委任關係之意思表示，依上開說明，契約經當
      事人終止後，當事人間之契約關係應向將來失去其效力，
      被告取得系爭不動產之價金即無法律上之理由，從而原告
      依不當得利之法律關係，請求被告返還系爭不動產之價金
      ，應認為有理由。
（四）被告主張抵銷有無理由？
      按二人互負債務，而其給付種類銷同，並均屆清償期，各
      得以其債務，與他方之債務，互為抵銷。但依債之性質不
      能抵銷或依當事人之特約不得抵銷者，不在此限。民法第
      334條第1項定有明文。被告主張抵銷，以下茲分別說明被
      告之主張有無理由。
    1.過戶相關規費部份：被告辯稱就系爭不動產買賣其已支付
      之相關房地過戶稅費95,522元（92,000＋255＋3,267＝
      95,522）、仲介費180,000元、代書費1,000元、費用分攤
      3,267元，清償銀行房貸849,302元、墊付房貸本息57,782
      元，共計1,183,606元，業據其提出支出繳納收據為憑（
      見本院卷一第187頁至第190頁）。按受任人因處理委任事
      務，支出之必要費用，委任人應償還之，民法第546條第1
      項定有明文。經核，被告主張扣抵費用中，其中房貸本金
      51,295元部分，被告以5個月計算，惟僅提出2個月之收據
      ，其餘3個月30,777元既未提出繳納憑證，無法證明確由
      其代墊，應予扣除，其餘1,152,829元（計算式：1,183,
      606－30,777＝1,152,829），被告主張扣抵，應予准許。
    2.代墊支出原告醫療費用部份：被告辯稱其為支出原告個人
      自93年4月5日至93年5月1日耕莘醫院住院期間醫療費用
      51,282元、匯安老人養護中心費用25,000元、弘道老人養
      護中心費用71,133元、行動電話費及信用卡費12,316元、
      景文聯合診所、耕莘醫院門診復建費用12,450元、健保費
      （93年4月至94年6月）4,228元，共計176,409元，此部分
      既經被告代墊支出，且係為原告之利益所為支出，自得本
      於委任關係，主張扣除等語。經查，被告為原告支出上開
      費用，業據其提出支出單據為憑（見本院卷一第190頁以
      下），上開費用既為原告醫療費用所支出，被告請求扣抵
      ，應屬正當，惟被告所提單據中，看護費只有22,800元的
      收據（其中9500元沒有收據），住院用品費只有756元之
      收據（其中3759元沒有收據），外勞看護申請7500元沒有
      收據，信用卡費7207元沒有收據，上開沒有收據部分，尚
      難認定被告確已支出，被告請求扣抵，自不應准許，則被
      告得請求扣抵代墊原告醫療費用部分為148,443元（176,
      409－9,500－3,759－7,500－7,207＝148,443）。
    3.消費借貸105萬元部份：被告辯稱原告先前進行投資向被
      告借款105萬元，本於民法第478條消費借貸關係請求清償
      借款等語。原告則否認系爭款項係借貸，並辯稱系爭款項
      係夫妻共同協商而為之家庭理財投資等語，經查，被告主
      張原告向其借貸，僅提出郵政儲金匯葉局支票存根二祇為
      憑（見本院卷一最末頁），惟從上開支票存根，尚無從認
      定二造成立借貸關係，是被告主張此部份款項有借貸關係
      ，依借貸關係請求扣抵，自無理由。
    4.家庭生活費用部份：被告辯稱原告自74年9月至82年7月，
      90年7月至94年4月，共計10年10個月期間，未曾支付過家
      庭生活費用，此期間原告係有經濟能力，但並未負擔家庭
      生活費用，原告每月應分擔家庭生活費用以20,000元計，
      應扣抵此等由原告應負擔家庭生活費2,600,000元等語。
      原告主張其自90年起因失業已無經濟能力，無由要求其負
      擔等語。按家庭生活費用，夫無支付能力時，由妻就其財
      產之全部負擔之。91年6月26日修正前之民法第1026條定
      有明文；又按夫妻法定財產制關於家庭生活費用，除夫無
      支付能力時，由妻就其財產之全部負擔外，以由夫負擔為
      原則，如妻有正當理由而與夫分居時，夫仍應負擔妻之生
      活費用即家庭生活費用，此與法定扶養義務不同，最高法
      院50年台上字第2737號裁判參照；又按夫應負擔家庭生活
      費用時，其費用之數額應按實際上之需要，與夫之經濟能
      力定之，最高法院21年上字第2580號裁判參照；而修正後
      民法第1003條之1規定，家庭生活費用，除法律或契約另
      有約定外，由夫妻各依其經濟能力、家事勞動或其他情事
      分擔之。是家庭費用之負擔不論修正前後，夫均應依經濟
      能力分擔家庭生活費用。被告辯稱原告自74年9月至82 年
      7月，90年7月至94年4月，未曾支付家庭費用，原告就其
      有自74年9月至82年7月有支付家庭費用一節，並未舉證以
      實其說，自不足採。又原告主張其自90年即已失業，且自
      93 年4月因中風入院，被告就原告有支付能力一節並未舉
      證以實其說，而依原告中風住院情事，自難令原告繼續負
      擔家庭生活費用，原告主張依其經濟能力不負擔費用，應
      屬可採。是被告請求從90年7月至94年4月之請求扣抵家庭
      生活費用部分不應准許。而被告以每月20,000元計算尚屬
      合理，則被告得請求扣抵之家庭生活費用為1,900,000元
      （自74年9月至82年7月，共計95個月，20,000×95＝1,90
      0,000）。
    5.子女教育費部份：被告辯稱原、被告之子己○○、庚○○
      之教育費合計1,056,245元，應由原告負擔其半數528,123
      元，於應返還原告之金額中，扣抵528,123元等語。按民
      法第1084條規定，父母對於未成年子女有保護及教養之權
      利義務，所謂保護與教養，應包括事實之養育行為及扶養
      費用之負擔，在婚姻家庭生活，此二者何而為一，而由父
      母依民法第1089條行使養育之權利義務，至於扶養費用之
      負擔，則依據有關家庭生活費用負擔之原則決定之。雖子
      女扶養費請求主體為子女，惟原告為父親應負擔子女扶養
      費已如前述，被告代原告支付，並請求扣抵原告應分擔之
      部分，應予准許。經查，依被告所提之費用單據，己○○
      出國飛機票50,900元，石碇高中學費13,914元，己○○文
      化大學學費55,025元，上開費用被告有單據提出，足認被
      告確已為支付，其餘費用被告未提出相關單據以實其說，
      爰不予准許。則被告得主張扣抵之子女教育費用為59,920
      元（計算式：（50900＋13914＋55025）÷2＝59920）。
    6.子女教育費用（預算）部分：被告辯稱自94年至100年，
      預估子女教育費用共約2,304,000元，原告應負擔二分之
      一為1,152, 000元，被告主張扣抵等語，惟上開費用被告
      尚未支出，並未屆清償期，不符合抵銷之要件，被告主張
      抵銷，不應准許。
    7.實際已發生之家庭必要開銷：被告辯稱自74年9月至82 年
      7月，及90年7月至94年4月，共計10年10月，總金額577,
      64 9元，原告應負擔二分之一為288,824元，其主張扣抵
      等語，此部份扣抵請求已與上開家庭生活費用重複，自不
      應准許。
    8.生活所需費用：被告辯稱從93年4月至95年3月，共計1年
      11月，以每人每個月5萬元計算，共1,150,000元，其主張
      扣抵。惟查，原告自93年4月因病入院，業據被告自承在
      卷，被告請求扣抵此部份費用，尚難認為有理由，不應准
      許。
    9.縱上所述，被告得主張抵銷之總額為3,261,192元（計
      算式：1,152,829＋148,443＋1,900,000＋59,920＝3,261
      ,192）
五、末按不當得利之受領人，知無法律上原因或其後知之者，應
    將受領時所得之利益，或知無法律上原因所現存之利益，附
    加利息，一併償還，如有損害，並應賠償，民法第182條第
    2項定有明文。原告主張依民法第213條第2項規定，請求被
    告給付自系爭不動產93年8月10日移轉登記起之遲延利息。
    經查，本件二造有委任關係已如前述，於原告本件起訴時可
    視為原告終止之意思表示，是原告依不當得利請求之利息，
    應自本件起訴狀繕本送達時，為被告知無法律上原因之時點
    ，原告逾此範圍之利息請求，不應准許，亦應駁回。
六、縱上所述，原告依不當得利之法律關係請求被告返還所受利
    應予准許，惟被告辯稱其為原告支出費用，並請求家庭生活
    費用，在3,261,192元，應予准許，已如前述，從而原告請
    求被告給付1,238,808元（計算式：4,500,000－3,261,192
    ＝12,38,808），及自本件起訴狀繕本送達翌日（即94年8月
    17日）起至清償日止，按年息百分五計算之利息為有理由，
    逾此範圍之請求，為無理由，應予駁回。
七、本件二造均陳明願供擔保請准宣告假執行及免為假執行，於
    原告勝訴部分，核無不合，爰分別酌定相當擔保金額准許之
    。至原告敗訴部分，其假執行已失所附麗，併與駁回。
八、本件事證已臻明確，二造其餘攻擊防禦方法及所提證據，經
    審酌後認與判決結果無影響，爰不一一論述。
九、結論：原告之訴為一部有理由，一部無理由，依民事訴訟法
    第79條、第390條第2項、第392條第2項，判決如主文。
中    華    民    國    95    年    10    月    17    日
                  民事第二庭  法  官  吳淑惠
以上正本係照原本作成。
如對本判決上訴，須於判決送達後20日內向本院提出上訴狀
中    華    民    國    95    年    10    月    18    日
                              書記官  蔡凱如


司法院資訊處製作；財團法人民間司法改革基金會備份。
